【裁判字號】    95,簡,982
【裁判日期】    950227
【裁判案由】    詐欺
【裁判全文】
臺灣高雄地方法院刑事判決               95年度簡字第982號
聲  請  人  臺灣高雄地方法院檢察署檢察官
被      告  乙○○
上列被告因詐欺案件，經檢察官聲請簡易判決處刑（95年度偵字
第1871號），本院判決如下：
    主  文
乙○○幫助意圖為自己不法之所有，以詐術使人將本人之物交付
，處有期徒刑參月，如易科罰金，以參佰元折算壹日。
    事實及理由
一、乙○○在客觀上得以預見將本人所有之金融機構存摺、金融
    卡及密碼提供予他人使用，他人可能利用該帳戶、金融卡等
    做為詐欺取財之取款工具下，詎竟仍基於幫助詐欺之不確定
    故意，於民國（下同）93年間（確切時間及地點均不詳），
    將其所有之臺灣中小企業銀行鳳山分行帳號00000000 00 0
    號存摺及金融卡，交付予不詳姓名之成年不法份子使用，嗣
    該不詳姓名之成年男子取得上開帳號後，即於93年9 月27
    日14時許，撥打電話向甲○○佯稱為其客戶，且急須現金為
    由，致甲○○不疑有他，陷於錯誤，共轉帳新台幣（下同）
    8 萬元至乙○○上開帳戶內，旋即被提領一空，嗣因該不詳
    姓名男子再度要求甲○○匯款，甲○○發察有異，經查詢結
    果發覺係受騙而報警處理，始循線知悉上情。案經高雄市政
    府警察局新興分局移送台灣高雄地方法院檢察署檢察官偵查
    後聲請簡易判決處刑。
二、被告乙○○（下稱被告）於警詢及檢察官偵訊時均矢口否認
    有幫助詐欺之犯行，辯稱：其所有之存摺、金融卡係遺失而
    交給他使用云云。惟查：(一)被害人甲○○確於上開時間接獲
    不詳姓名男子型徉稱係其客戶，因急用而要求匯款應急，致
    其陷於錯誤而匯款8 萬元之事實，業據其於警訊中證述明確
    ，並有台灣中小企業銀行存款憑條、被告在上開銀行之往來
    明細在卷可憑（見警卷第5 頁背面、第7 頁、93年度偵字第
    2258號卷第19頁）。被害人甲○○係遭歹徒詐騙陷於錯誤而
    以匯款方式交付財物之事實，應堪認定。(二)被告於警訊中辯
    稱曾於93年10中旬打電話向台灣企銀以語音方式掛失云云，
    惟經檢察官向該行查詢結果並無上開情事（見同上偵查卷第
    22頁）。(三)被告於檢察官偵查中供稱：係93年10月間遺失帳
    戶云云。惟如前所述，被害人係於93年9 月27日遭詐騙而匯
    款，則詐騙者豈有在未取得被告之存摺、金融卡前，即以被
    告之帳戶作為詐欺取財之取款之工具之理？況一般人於遺失
    帳戶、提款卡後均會立即向銀行掛失止付，使拾獲者無法再
    利用所遺失之帳戶，因此，詐騙之歹徒為確保其犯罪所得，
    即不可能以拾獲之帳戶作為詐騙後之取款工具，以免被害人
    匯款進入帳戶後，不能提出，是被告所辯係遺失云云，顯係
    卸責之詞，不足採信，其所有上開帳戶及金融卡應係自己交
    付予他人無訛。(四)按金融存款帳戶事關存戶個人財產權益之
    保障，除非本人或與本人關係親密者，一般人均有妥為保管
    防阻他人任意使用之認識，難認有自由流通之理由，縱使在
    特殊情況下，偶有交付他人使用之需，亦必深入瞭解用途後
    ，再行提供使用，方符常情，若存款帳戶落入不明人士手中
    ，極易被利用為與財產有關之犯罪工具，此為吾人一般生活
    認識所易於體察之常識，且詐騙份子經常借用他人銀行帳戶
    、金融卡作為詐騙後之取款工具，以逃避警方之追緝社會現
    象，亦經報章媒體一再披露，被告係高級職業學校畢業，此
    據其警訊時自承在卷，對於上開現象自無不知之理。竟任意
    將其前開存摺帳戶、金融卡及密碼交付予與他人使用，被告
    有幫助他人詐欺取財之不確定犯意應堪認定。
三、刑法上之幫助犯，係對於犯罪與正犯有共同之認識，而以幫
    助之意思，對於正犯資以助力，而未參與實施犯罪之行為者
    而言，此有最高法院75年度台上字第1509號、88年度台上字
    第1270號判決意旨可資參照。因此，如未參與實施犯罪構成
    要件之行為，且係出於幫助之意思提供助力，即屬幫助犯，
    而非共同正犯。被告既未參與詐騙犯罪構成要件，又無證據
    足以證明其與詐騙之歹徒有共同之犯意聯絡，因此，核被告
    所為，係犯刑法第30條第1 項前段、第339 條第1 項幫助詐
    欺取財罪，被告之行為僅止於幫助，爰依刑法第30條第2 項
    之規定減輕其刑。爰審酌被告將銀行帳戶交給不法份子，使
    歹徒得以資為詐欺取財之工具，並藉此輕易詐取財物，使檢
    警難以追查緝捕，所造成之危害，被害人所受損失為8 萬元
    ，金額尚非鉅大等一切情狀，量處如主文所示之刑，並諭知
    易科罰金之折算標準。
四、依刑事訴訟法第449 條第1 項前段、第3 項、刑法第339 條
    第1 項、第30條第1 項、第2 項、第41條第1 項前段，罰金
    罰鍰提高標準條例第1 條前段、第2 條，逕以簡易判決處刑
    如主文。
中    華    民    國    95    年    2     月    27    日
                  高雄簡易庭    法  官  李嘉興
以上正本證明與原本無異。
如不服本判決，應於判決送達後10日內，向本院提出上訴狀。
                                書記官  唐美玲
中    華    民    國    95    年    2     月    27    日
附錄本案論罪科刑法條全文：
刑法第30條
幫助他人犯罪者，為從犯。雖他人不知幫助之情者，亦同。
從犯之處罰，得按正犯之刑減輕之。
刑法第339條
意圖為自己或第三人不法之所有，以詐術使人將本人或第三人之
物交付者，處5 年以下有期徒刑、拘役或科或併科1 千元以下罰
金。
以前項方法得財產上不法之利益或使第三人得之者，亦同。
前二項之未遂犯罰之。


司法院資訊處製作；財團法人民間司法改革基金會備份。
